【裁判字號】    96,易,5305
【裁判日期】    970411
【裁判案由】    竊盜
【裁判全文】
臺灣臺中地方法院刑事判決              96年度易字第5305號
公  訴  人  臺灣臺中地方法院檢察署檢察官
被      告  丙○○
                    （另案於臺灣臺中監獄苗栗分監執行中）
上列被告因竊盜案件，經檢察官提起公訴（96年度偵字第16790
號），本院判決如下：
    主    文
丙○○無罪。
    理    由
一、公訴意旨略以：被告丙○○（綽號「賓士〈台語〉」）意圖
    為自己不法之所有，於民國95年10月5日中午12時45分許，
    在臺中縣大安鄉之濱海樂園南園，以不詳方式侵入乙○○所
    有而停放該處之車牌號碼Y7—0020號自小客車內，竊取乙○○所有序號為000000000000000號之黑色三星牌行動電話機
    一支（下稱系爭手機），得手後，經由不知情之甲○○媒介
    ，將系爭手機及另一支手機共同以新臺幣（下同）3,000元
    之價格售予不知情之吳詩涵，再由吳詩涵將系爭手機轉贈予
    其不知情之父親吳昭樹，由吳昭樹將所申租之0000000000號
    行動電話門號SIM卡插入系爭手機內後，予以撥打使用。嗣
    經乙○○報案而為警調閱通聯紀錄後，循線查悉上情，並扣
    得系爭手機，因認被告丙○○涉犯刑法第320條第1項之竊盜
    罪嫌。
二、按犯罪事實應依證據認定之，無證據不得認定犯罪事實；不
    能證明被告犯罪者，應諭知無罪之判決，刑事訴訟法第154
    條第2項、第301條第1項分別定有明文。次按事實之認定，
    應憑證據，如未能發現相當證據，或證據不足以證明，自不
    能以推測或擬制之方法，以為裁判基礎；又所謂認定犯罪事
    實之證據，係指足以認定被告確有犯罪行為之積極證據而言
    ，而認定犯罪事實所憑之證據，雖不以直接證據為限，間接
    證據亦包括在內，然而無論直接或間接證據，其為訴訟上之
    證明，須於通常一般人均不致有所懷疑，而得確信其為真實
    之程度，始得據之為有罪之認定，倘其證明尚未達到此一程
    度，而有合理懷疑存在時，事實審復已就其心證上理由予以
    闡述，敘明其如何無從為有罪之確信，因而為無罪之判決，
    尚不得任意指為違法（最高法院29年上字第3105號、40年台
    上字第86號、76年台上字第4986號等判例要旨供參）。另按
    ，檢察官就被告犯罪事實，應負舉證責任，並指出證明之方
    法；因此，檢察官對於起訴之犯罪事實，應負提出證據及說
    服之實質舉證責任；倘其所提出之證據，不足為被告有罪之
    積極證明，或其闡明之證明方法，無從說服法官以形成被告
    有罪之心證，基於無罪推定之原則，自應為被告無罪判決之
    諭知（最高法院92年台上字第128號判例要旨供參）。
三、公訴意旨認被告丙○○涉犯刑法第320條第1項竊盜罪嫌，係
    以：被害人乙○○於警詢及偵訊之指述、證人甲○○偵訊之
    證述、證人吳詩涵偵訊之證述、證人吳昭樹偵訊之證述、證
    人李素蘭偵訊之證述、卷附之通聯調閱查詢單及扣案之系爭
    手機一支等，為其主要論據。訊據被告堅決否認有何竊盜之
    犯行，亦矢口否認經由證人甲○○媒介，將系爭手機出售予
    證人吳詩涵等情，辯稱：伊未將系爭手機交給證人甲○○代
    為尋找買主，證人甲○○之友人林國隆在伊所涉犯之另案贓
    物案件中（查係指本院96年度易字第4314號被告丙○○贓物
    案件，業經本院於96年9月20日判決在案，判處被告丙○○
    有期徒刑四月，減為有期徒刑二月）為證人，證人甲○○當
    已自林國隆處得悉伊有涉及贓物案件，不可能會在本件仍願
    意幫伊媒介出售手機，故證人甲○○之證述不可採信云云。
四、經查：
  (一)按被告以外之人於審判外之陳述，雖不符刑事訴訟法第159
    條之1至第159條之4之規定，而經當事人於審判程式同意作
    為證據，法院審酌該言詞陳述或書面陳述作成之情況，認為
    適當者，亦得為證據；又當事人、代理人或辯護人於法院調
    查證據時，知有第159條第1項不得為證據之情形，而未於言
    詞辯論終結前聲明異議，視為有前項之同意，刑事訴訟法第
    159條之5第1項、第2項定有明文。本件被告就檢察官所提出
    證據之證據能力，均未於言詞辯論終結前聲明異議，自視為
    就以下所引用之被告以外之人於審判外之言詞及書面陳述，
    均同意作為證據，又本院審酌各該證據作成時之情況，亦認
    為適當，自均具有證據能力，合先敘明。
  (二)經查，系爭手機為被害人乙○○所有，於95年10月5日中午
    12時45分許，在臺中縣大安鄉之濱海樂園南園，遭人以不詳
    方式侵入其所有而停放該處之車牌號碼Y7—0020號自小客車
    內後遭竊等情，確經被害人乙○○先後於警詢指述、偵訊時
    具結證述明確（詳偵卷第08至11頁、第46頁），而被害人乙○○與被告素不相識，僅因所有物品遭竊始偶然充為本案證
    人，實查無故意捏造犯罪事實之動機，而致己涉有誣告、偽
    證罪責之道理，故其該等指述、證述應堪採信；而系爭手機
    輾轉經證人甲○○媒介後，將系爭手機及另一支手機共同以
    3,000元之價格售予不知情之證人吳詩涵，再由證人吳詩涵
    將系爭手機轉贈予其不知情之父親即證人吳昭樹，由證人吳
    昭樹將所申租之行動電話門號SIM卡插入系爭手機後，予以
    撥打使用，嗣為警調閱通聯紀錄後查知，並扣得系爭手機並
    發還被害人乙○○領回等情，除據證人甲○○於偵訊及本院
    審理時（詳偵卷第42至47頁、第72至73頁；本院卷第103至
    105頁）、證人吳詩涵於偵訊時（詳偵卷第42至47頁）、證
    人吳昭樹於偵訊時（詳偵卷第42至47頁）均分別具結證述綦
    詳，且核渠等證述內容均大致相符，均堪採信外，並有扣押
    筆錄、扣押物品目錄表、通聯調閱查詢單及被害人乙○○所
    出具之贓物認領保管單等附卷可稽（詳偵卷第23至29頁），
    故系爭手機確實於上開時、地遭人以不詳方式竊取後，輾轉
    透過證人甲○○、吳詩涵，最後交由證人吳昭樹使用等事實
    ，應堪認定。
  (三)次查，證人甲○○於偵訊及本院審理時具結後證述內容略以
    ：伊與被告係透過綽號「阿寶」之友人及林國隆等人認識，
    95年9月中旬到10月上旬時，被告丙○○以其所持用之09290
    4****號行動電話撥打伊所使用之092653****號行動電話，
    問伊要不要買手機，被告表示因缺錢要便宜賣，二支手機合
    買之價格為3,000元，又被告先前有出示跳蚤市場廣告以取
    信伊，故伊沒有需要買，惟告訴被告可以幫忙問問看有無人
    要買，之後伊就打電話詢問證人吳詩涵，證人吳詩涵表示有
    興趣後，伊即與證人吳詩涵約在證人李素蘭（即證人甲○○
    之姑姑、證人吳詩涵之乾媽）家看貨，證人吳詩涵以3,000
    元價格向被告購買包括系爭手機在內之二支手機，當時被告
    駕車停在證人李素蘭家門口等候，並未下車，錢是由伊轉手
    拿到車上給被告，又因其中有一支手機沒有充電器，被告是
    第一趟拿手機來後，有再回家拿充電器前來等語。而證人吳
    詩涵於偵訊時具結證述內容略以：伊約於95年10月間某日，
    在證人李素蘭家拿3,000元給證人甲○○，並從證人甲○○
    手中拿到二支手機，因之前證人甲○○向伊表示其友人有二
    支手機要賣，一支1,500元，二支合買3,000元，並將該二支
    手機拿給伊看，二支手機中一支有附充電器，一支沒有附充
    電器，伊將3,000元交給證人甲○○時，證人甲○○有走出
    屋外，數分鐘後再返回現場，回來時有拿一個充電器給伊，
    伊後來將該二支手機之其中一支轉給證人吳昭樹，由證人吳
    昭樹以自己的SIM卡插入使用等語。又證人吳昭樹於偵訊時
    具結證述內容略以：伊女兒即證人吳詩涵有將系爭手機拿給
    伊使用，伊曾問證人吳詩涵該手機有無問題，證人吳詩涵去
    向證人甲○○詢問後，回來說沒有問題，伊即以自己的SIM
    卡插入該手機使用等語。另證人李素蘭於偵訊時具結證述內
    容略以：95年10月間，證人吳詩涵每週六均有去伊住處找伊
    逛夜市，當日證人甲○○有拿二支手機來要賣給證人吳詩涵
    ，並表示比較新的賣2,000元，另一支賣1,500元，若二支合
    買的話，是3,000元，證人吳詩涵有向證人甲○○買二支手
    機，並當場錢交予證人甲○○，證人甲○○當場將手機交給
    證人吳詩涵，證人吳詩涵有詢問證人甲○○為何有手機可賣
    ，證人甲○○表示係幫其朋友賣，起先手機是沒有充電器，
    一會兒就有一個人載證人甲○○拿充電器給證人吳詩涵，伊
    沒有看到載證人甲○○去的那個人，因伊人在屋內，只有看
    到證人甲○○被人用自小客車載去，因未出去看所以未記下
    車牌號碼等語。則衡諸上開證人於偵訊及本院審理時所為歷
    次之證述內容，證人甲○○對於被告於何時、以何方式、以
    何代價託其代為找尋系爭手機買主，以及其與被告於何時、
    何地將系爭手機出售予證人吳詩涵之過程等本案重要情節所
    為之證述，內容尚核相符，其所稱之林國隆等友人，亦確有
    其人，且於被告所另犯之贓物案件中（本院96年度易字第43
    14號），亦曾到庭以證人身份作證，且證人甲○○所指稱與
    被告間之聯絡方式、被告之綽號及特徵等情節，亦查屬實，
    並非虛構，又本院衡諸證人甲○○、吳詩涵、吳昭樹及李素
    蘭等人於本案發生前，與被告均無任何仇隙，實查無渠等有
    何故意捏造事實以陷被告於罪之動機，而導致己身涉有誣告
    、偽證罪責之道理，且渠等所為之證述內容，均核大致相符
    ，要無矛盾或違背事理常情之處，故上開證人所為之各該證
    述內容，當堪採信。至於被告固另以：證人甲○○應自林國
    隆處已然得知伊有涉及贓物案件，不可能會在本件仍願意幫
    伊媒介出售手機等語置辯，而以之質疑證人甲○○證述之可
    信性，然經本院於審理時質諸證人甲○○後，證人甲○○亦
    明確證稱：林國隆有將該案情節轉告伊，但時間是在本案發
    生之後等語；而本院依職權調取本院96年度易字第4314號全
    部案卷資料後予以核閱，該案認定之犯罪事實為被告丙○○
    於95年7月12日中午12時以後至同年月某日間之某時，有先
    以不詳方式收受該案屬於贓物之手機一支後，再輾轉透過不
    知情之友人陳坤岳、林國隆等人介紹，將該案屬於贓物之手
    機一支出售予不知情之陳恆毅，因而判決被告丙○○收受贓
    物，並判處有期徒刑四月，減為有期徒刑二月在案；然查，
    警方於該案係先於95年11月19日查知陳恆毅，並告知該案手
    機為贓物一事後，由陳恆毅提供林國隆之年籍資料，林國隆
    嗣於95年12月12日始第一次經警傳喚到案接受調查；則參諸
    該案查獲、調查過程，再與本案加以比對（系爭手機於95年
    10月間即經證人甲○○介紹出售予證人吳詩涵），並無從獲
    取證人甲○○於介紹證人吳詩涵買受系爭手機時，確實已然
    知悉被告丙○○有贓物前案刻正偵辦、審理中之證明，被告
    丙○○憑此空言爭執證人甲○○證述之可信性，尚屬無據。
    從而，屬於贓物之系爭手機確係經由被告交予證人甲○○代
    為轉售一節，亦堪認定。
  (四)惟查，依據全案證據資料，固可認定屬於贓物之系爭手機確
    係經由被告交予證人甲○○代為轉售等情，然被告取得系爭
    手機之原因所在多有，雖不無出於直接下手行竊或由與之有
    共同犯意聯絡及行為分擔之人行竊而得之可能，然亦有可能
    在系爭手機遭不詳之人以不詳方式竊取之後，被告方以不詳
    管道、不詳代價、自不詳之人處取得已屬贓物之系爭手機，
    再輾轉透過證人甲○○出售予證人吳詩涵；又被告固有多件
    竊盜、贓物等前科分別經法院判決確定、執行完畢或刻正上
    訴審理中，有臺灣高等法院被告前案紀錄表在卷可按；然無
    論依據前述各該人證、書證、物證所證情節，或被告前科紀
    錄資料所示素行，該等證據或能證明被告有收受贓物之罪嫌
    ，卻尚不足以作為認定被告確有被訴竊盜犯罪行為之積極證
    據，亦即該等證據對於被告被訴竊盜犯行於訴訟上之證明，
    於通常一般人尚有所合理懷疑，而非已達於得確信其為真實
    之程度，則本件當不得僅依憑前述證據，即率爾認定被告必
    有被訴竊盜之犯罪事實。
五、綜上所述，被告所辯之情節，雖不能證明確屬實在，然公訴
    人所舉之證據既不足以證明被告確有被訴竊盜之犯行，本院
    復查無其他積極證據足資認定之，則本件即不能證明被告犯
    有竊盜罪，揆諸前開法條規定及判例意旨，自應諭知被告無
    罪之判決，以示慎審。
六、按法院之審判，應以起訴之犯罪事實為範圍，而於不妨害事
    實同一之範圍內，固得自由認定事實，適用法律，而所謂事
    實同一，指刑罰權所以發生之原因事實係屬同一而言，非謂
    罪名或犯罪之構成要件同一，亦非謂全部事實均須一致。惟
    本院既認依全案證據資料，至多僅能證明被告丙○○確有收
    受贓物後進而出賣之事實，則此收受贓物之基本社會事實與
    所涉犯法條，顯與檢察官起訴被告涉犯竊盜罪之基本社會事
    實及犯罪構成要件，原因事實並非同一，在罪質上亦無共通
    性，且若逕予變更檢察官之起訴法條，於被告防禦權之行使
    亦有妨礙，有損被告之權益保障，本院自不得變更起訴法條
    而為有罪之判決，應由檢察官另行偵辦起訴，附此敘明。
七、據上論斷，應依刑事訴訟法第301條第1項，判決如主文。
中    華    民    國    97    年    4     月    11    日
                  刑事第十二庭  法  官  廖慧如
以上正本證明與原本無異
如不服本判決，應於收受送達後10日內向本院提出上訴書狀（應
敘述具體理由並附繕本）。上訴書狀如未敘述理由，應於上訴期
間屆滿後20日內補提理由書於本院。
                                書記官  王美珍
中    華    民    國    97    年    4     月    11    日


司法院資訊處製作；財團法人民間司法改革基金會備份。
